臺灣桃園地方法院交通事件裁定　　　100年度交聲字第484號
原處分機關　交通部公路總局新竹區監理所中壢監理站
異　議　人　彭嘉舜
上列異議人因違反道路交通管理處罰條例案件，對於交通部公路
總局新竹區監理所中壢監理站於民國100 年6 月3 日所為之處分
（壢監裁字第裁53-DB0000000號），聲明異議，本院裁定如下：
    主  文
原處分撤銷。
彭嘉舜汽車駕駛人，駕駛汽車經測試檢定酒精濃度超過規定標準
，處罰鍰新臺幣壹萬玖仟伍佰元，並應吊扣其小型車普通駕駛執
照壹年及接受道路交通安全講習。
    理  由
一、聲明異議意旨略以：異議人即受處分人彭嘉舜於民國99年12
    月12日下午1 時許，食用含酒之薑母鴨後駕駛車牌號碼Q9-7
    723 號自用一般小客車，於同日下午1 時26分許，行經桃園
    縣中壢市○○路232 號前，不慎與被害人張峰誌所騎乘之車
    牌號碼658-CPJ 號重型機車及由被害人許書榮所騎乘之車牌
    號碼F7U-911 號重型機車，發生擦撞，經警據報前往處理，
    並於同日下午1 時26分許對異議人施以酒測，發現異議人呼
    氣中酒精濃度每公升0.27毫克。嗣由臺灣桃園地方法院檢察
    署（下稱桃園地檢署）檢察官以100 年度偵字第8844號為不
    起訴處分。惟原處分機關竟再依道路交通管理處罰條例第35
    條第1 項第1 款規定，裁處異議人罰鍰19,500元，吊扣駕駛
    執照24個月，施以道安講習，核與行政罰法之「一事不二罰
    」原則不符，而異議人案發當時能安全駕駛，且被害人張峰
    誌係自後追撞其而受傷，其並無過失，為此，爰依法聲明異
    議，請求撤銷原處分等語。
二、按道路交通管理處罰條例所稱汽車包括機器腳踏車，此觀道
    路交通管理處罰條例第3 條第8 款規定自明。次按汽車駕駛
    人飲用酒類後其吐氣所含酒精濃度超過每公升0.25毫克者，
    不得駕車，道路交通安全規則第114 條第2 款訂有明文。復
    按汽車駕駛人，駕駛汽車經測試檢定酒精濃度超過規定標準
    者，處15,000元以上60,000元以下罰鍰，並當場移置保管該
    汽車及吊扣其駕駛執照1 年；因而肇事致人受傷者，並吊扣
    其駕駛執照2 年；致人重傷或死亡者，吊銷其駕駛執照，並
    不得再考領；又汽車駕駛人，有道路交通管理處罰條例第35
    條第1 項規定之情形者，應接受道路交通安全講習，道路交
    通管理處罰條例第35條第1 項第1 款、第24條第1 項第2 款
    分別定有明文。再於94年12月28日修正公布，並自95年7 月
    1 日施行之道路交通管理處罰條例第35條第8 項規定：「前
    項（指有酒精濃度超過規定標準而駕駛汽車等情形）汽車駕
    駛人，經裁判確定處以罰金低於本條例第92條第4 項所訂最
    低罰鍰基準規定者，應依本條例裁決繳納不足最低罰鍰之部
    分」。且小型車駕駛人，其吐氣所含酒精濃度超過每公升0.
    25毫克以上未滿0.4 毫克，最低裁罰基準為罰鍰19,500元，
    違反道路交通管理事件統一裁罰基準表亦有明定。
三、按一行為同時觸犯刑事法律及違反行政法上義務規定者，依
    刑事法律處罰之，但其行為應處以其他種類行政罰或得沒入
    之物而未經法院宣告沒收者，亦得裁處之；前項行為如經不
    起訴處分或為無罪、免訴、不受理、不付審理之裁判確定者
    ，得依違反行政法上義務規定裁處之，行政罰法第26條定有
    明文。本條文之規定，乃明定對於人民違反公法上義務之行
    為，除因處罰之性質與種類不同，必須採用不同方法而為併
    合處罰，以達行政目的所必要者外，不得重複處罰之原則，
    以落實大法官會議第503 號解釋所揭示「一行為不得重複處
    罰」之現代民主法治國家之基本原則，此由本條文之立法理
    由記載：「一行為同時觸犯刑事法律及違反行政法上義務規
    定時，由於刑罰與行政罰同屬對不法行為之制裁，而刑罰之
    懲罰作用較強，故依刑事法律處罰，即足資警惕時，實無為
    一事二罰再處行政罰之必要。且刑事法律處罰，由法院依法
    定程序為之，較符合正當法律程序，應予優先適用。但罰鍰
    以外之沒入或其他種類行政罰，因兼具維護公共秩序之作用
    ，為達行政目的，行政機關仍得併與裁處」即明。
四、本件異議人酒後駕車之違規行為單一，而罰鍰、吊扣駕駛執
    照（於無照駕駛時則為禁考）及施以道路交通安全講習等法
    律效果（處罰效果）與違規行為之存否俱無從分離，且聲明
    異議係由法院審查受處分人所涉之違規事實是否成立，及原
    處分所適用之法條是否正確、裁罰是否適當，是為貫徹司法
    審查作用，並避免法院嗣認定駕駛人並無交通違規行為，惟
    駕駛人卻已遭原處分機關裁處罰鍰等確定之不合理現象，本
    院自應就原處分罰鍰、禁考及施以道路交通安全講習等法律
    效果予以審理，且於對原處分失當時，應自為處分，並就罰
    鍰、禁考及安全講習等處罰效果，宜為一併重新諭知（臺灣
    高等法院所屬法院98年法律座談會刑事類提案第23號研討結
    果意旨參照），合先指明。
五、經查：
  (一)異議人於前揭時、地，食用含酒之薑母鴨後駕駛前揭自用一
    般小客車，並與其他車輛發生碰撞，經警據報前往處理，並
    對異議人施以酒測，發現異議人呼氣中酒精濃度每公升0.27
    毫克，原處分機關依道路交通管理處罰條例第35條第1 項第
    1 款規定，裁處異議人罰鍰19,500元，吊扣駕駛執照24個月
    ，施以道安講習一節，業據異議人自承在卷，並有桃園縣政
    府警察局桃警局交字第DB0000000 號舉發違反道路交通管理
    事件通知單、交通部公路總局新竹區監理所中壢監理站100
    年6 月3 日壢監裁字第裁53-DB0000000號裁決書、桃園地檢
    署100 年度偵字第8844號不起訴處分書、送達證書、呼氣酒
    精濃度檢測表影本各1 份在卷可稽，上開事實，自堪認定。
  (二)關於罰鍰19,500元部分：
  1.查本件異議人所犯違背安全駕駛案件，業經桃園地檢署100
    年度偵字第8844號不起訴處分，有前揭不起訴處分書、臺灣
    高等法院被告前案紀錄表各1 份在卷可參，是依行政罰法第
    26條規定，原處分機關自得依道路交通管理處罰條例第35條
    第1 項第1 款規定、及前揭違反道路交通管理事件統一裁罰
    基準表之裁罰標準，裁處異議人罰鍰19,500元，並無悖法。
  2.雖異議人辯稱：其有安全駕駛云云。然異議人本件交通酒駕
    違規，承前揭法條規定，僅需駕駛行為之際，飲用酒類後其
    吐氣所含酒精濃度超過每公升0.25毫克即構成，要與刑法第
    185 條之3 違背安全駕駛罪以「不能安全駕駛（一般以汽車
    駕駛人酒精濃度超過規定標準0.55毫克以上）」為構成要件
    不相涉，是縱不起訴處分書認異議人行為時尚能安全駕駛，
    仍不能為有利異議人之認定。
  (三)關於吊扣駕駛執照及施以道安講習部分：
    本件異議人所犯違背安全駕駛案件，業經檢察官為不起訴處
    分，已如前述，是依前揭法條規定，原處分機關自得併予裁
    處異議人吊扣駕駛執照及施以道安講習。惟查：
  1.復異議人違規當時，意識清楚一節，業據被害人張峰誌於偵
    訊時證述在卷（見偵卷第44頁），而異議人為警查獲當時，
    呼氣酒精濃度僅為每公升0.27毫克，並未達每公升0.55毫克
    等情，有酒精測定紀錄表在卷可稽（見偵卷第16頁），復參
    以承辦警員對異議人所作之觀察測試結果，可知對異議人施
    以生理協調平衡檢測，被告在直線步行迴轉、抬腿離地、手
    指觸摸鼻尖、朗誦數字及畫同心圓等項目，經檢測均為合格
    ，認定能安全駕駛各情，有桃園縣政府警察局汽車駕駛人酒
    後生理協調平衡檢測紀錄卡1 紙在卷可參（見偵卷第18頁）
    ，足認異議人本件違規當時，雖酒醉駕車，但無不能安全駕
    駛之情，則被害人張峰誌所受傷害，是否為異議人酒駕違規
    行為所致，即有合理可疑。
  2.又被害人許書榮於警詢時證稱：案發當時，係被害人張峰誌
    騎很快，想自後方超越異議人的車，但沒超過，就發生碰撞
    。當時車流量擁塞，被害人張峰誌騎車太快造成車禍波及到
    其，但其沒受傷等語（見偵卷第13頁），而被害人張峰誌亦
    於警詢稱：案發當時，其與異議人駕駛車輛，距離約1 個汽
    車車長，之後其要由內側車道切換到外側車道，異議人緊急
    煞車，其機車車頭就與異議人車輛右後側發生碰撞，其有受
    傷等語（見偵卷第10頁），足見被害人張峰誌案發當時，確
    係自異議人所駕車輛後方追撞異議人車輛，異議人車輛並無
    變換車道之情，異議人前揭所辯，尚非全然無據。則苟被害
    人張峰誌有與異議人車輛保持安全距離，並隨時注意車前狀
    況，豈會撞上異議人所駕駛之前車？而異議人正常駕車前行
    ，並無變換車道，係被害人張峰誌自後追撞，更難期待異議
    人能駕車予以閃避，足徵被害人張峰誌所受傷害，實因己過
    失行為所致，要難率認與異議人酒駕違規行為有何因果關係
    。
  3.準此，雖酒駕違規行為，依前揭法條規定，應併予裁處吊扣
    駕照之處分，然本件被害人張峰誌所受傷害，並無積極證據
    證明與異議人酒駕違規行為有因果關係，是原處分機關認異
    議人酒駕違規行為，因而肇事致被害人張峰誌受傷，而裁處
    吊扣駕駛執照24個月，於法無據。原處分機關僅能依道路交
    通管理處罰條例第35條第1 項第1 款規定，吊扣異議人違規
    當時駕駛車輛所依憑之小型車普通駕駛執照1 年，始為適法
    。
六、綜上所述，本件異議人確有在上開時、地，酒後駕車，且酒
    精濃度超過規定標準之違規行為，原處分機關自得依道路交
    通管理處罰條例第35條第1 項第1 款規定裁處異議人罰鍰19
    ,500元，及依同條例道交條例第24條第1 項第2 款規定施以
    道路交通安全講習，然異議人違規當時，被害人張峰誌所受
    傷害，並無積極證據證明與異議人酒駕違規行為有因果關係
    ，是原處分機關逕自裁處吊扣駕駛執照24個月，於法無據。
    又因酒後駕車乃單一違規行為，原處分機關所為之處分應視
    為一整體而無從予以割裂，從而，本件異議人之異議有理由
    ，且原處分復有上述可議之處，本院自應將原處分撤銷，並
    自為裁罰如主文第2 項所示，以為適法。
七、據上論斷，應依道路交通管理處罰條例第87條第2 項，道路
    交通事件處理辦法第19條前段，裁定如主文。
中    華    民    國   100    年    9     月    30    日
                          交通法庭  法  官  謝枚霏
以上正本證明與原本無異。
如不服本裁定，應於裁定送達後5 日內向本院提出抗告狀。
                                    書記官  林舒涵
中    華    民    國   100    年    10    月    4     日